【裁判字號】    97,易,233
【裁判日期】    970821
【裁判案由】    偽造文書
【裁判全文】
臺灣板橋地方法院刑事判決               97年度易字第233號
公  訴  人  臺灣板橋地方法院檢察署檢察官
被      告  甲○○
選任辯護人  顧定軒律師
上列被告因偽造文書案件，經檢察官提起公訴（96年度偵字第
18205 號），而被告於準備程序中對被訴之事實為有罪陳述，本
院合議庭裁定由受命法官獨任行簡式審判程序，並判決如下：
    主  文
甲○○行使從事業務之人，明知為不實之事項，而登載於其業務
上作成之文書，足以生損害於公眾，處有期徒刑陸月，如易科罰
金，以銀元參佰元折算壹日，減為有期徒刑參月，如易科罰金，
以銀元參佰元折算壹日。
    事  實
一、甲○○係陣線石材有限公司（下稱陣線公司）、貴筑興業股
    份有限公司（下稱貴筑公司）業務承辦實際負責人。緣於民
    國93年間，福清營造有限公司（下稱福清公司）負責人黃大
    欉因承攬臺北縣政府「臺北縣三峽三角湧老街傳統建築風貌
    保存、原樣復舊及景觀道路改善工程」（下稱三峽老街整修
    工程），透過石材匠師張泉益之介紹，委託甲○○採購及運
    輸大陸地區石材原料進口，因該石材依「臺灣地區與大陸地
    區貿易許可辦法」之規定，非屬經濟部公告准許進口之大陸
    物品項目，甲○○遂以貴筑公司名義具函向經濟部國貿局申
    請前開石材專案進口。依據上開許可辦法第7 條第1 項第13
    款之規定，因國內無產製、特殊需要或少量輸入大陸地區物
    品，申請人得敘明理由向經濟部國貿局專案申請進口，且不
    得流為他用，甲○○明知三峽老街整修工程之現場施作石材
    面積數量約為3, 32 4 公尺，竟基於轉賣進口石材獲利之犯
    意，於93年12月16日以貴筑公司名義具函向經濟部國貿局申
    請專案自大陸進口之石材，以最小石材面積（長15公分、寬
    30 公 分）大小之「塊」數為單位，向經濟部國貿局不實申
    請進口高達361,903 塊（規格由長15公分、寬60公司、高30
    公分至長180 公分、寬3 公分、高9 公分不等）之大陸花崗
    石材，惟三峽老街整修工程實際施作石材及出廠證明僅使用
    4 萬餘塊（實際進口數量高達427,505 塊），致使經濟部國
    貿局承辦人張志忠誤認申報石材之數量屬實而核准專案進口
    石材361,906 塊，而予以准許進口（經濟部國貿局94年1 月
    26日貿服字第09400010240 號書、輪入許可證號碼：FTAS94
    M0000000），足生損害於國家對進口管制物品之查核與正確
    性。
二、案經法務部調查局北部地區機動工作組移請臺灣板橋地方法
    院檢察署檢察官偵查起訴。
    理  由
一、訊據被告甲○○對於上揭事實坦承不諱，核與證人黃大欉、
    張泉益、張志忠、徐裕健於法務部調查局及台灣板橋地方法
    院檢察署檢察官偵訊時，證述之情節相符，並有（一）貴筑
    公司向國貿局申請專自大陸進口石材361,903 塊之申請書、
    委託書及大陸地區石材進口申請總表各1 紙。（二）國貿局
    93年10月26日貿服字第09301027140 號函稿、工業局94年1
    月24日工化字第09300453490 號函、臺灣區石礦製品工業同
    業公會94年1 月11日 (九四)台 石製公字第94003 號函、臺
    北縣政府93年11月1 日北府城更字第0930730006號函、福清
    營造93年11月18日福三峽 (九三)字 第569 號函、徐裕健建
    築師事務所93年12月21日 (九三)北 健字第960137號函、臺
    北縣政府93年12月28日北府城更字第0930854607號函、國貿
    局94年1 月26日貿服字第09400010240 號書函 (稿)影 本各
    1 份。（三）貴筑公司95年3 月29日出具之出廠證明及材料
    單明細影本各1 份。（四）財政部基隆關稅局96年6 月8 日
    基普進字第0961013439號函、國貿局94年1 月26日貿服字第
    09400010240 號書函 (輸入許可證號碼：FTAS94M0000000)
    准許進口報單影本各1 份，在卷可稽，事證已甚明確，被告
    犯行堪以認定。
二、新舊法比較適用
  (一)刑法第二條：
    查被告行為後，刑法第二條第一項於九十四年二月二日以華
    總一義字第○九四○○○一四九○一號令修正公布，並自九
    十五年七月一日起施行；修正後刑法第二條第一項規定，已
    將新舊法律適用之「從新從輕」原則，改採「從舊從輕」原
    則，而此規定僅係規範行為後法律變更所生新舊法律比較適
    用之準據法，並非實體刑罰法律，自不生行為後法律變更之
    比較適用之問題，應逕行適用新法第二條第一項之規定。
  (二)刑法第二百十五條之業務登載不實罪，法定刑得科銀元五百
    元以下罰金，據修正後刑法施行法增訂第一條之一：「中華
    民國九十四年一月七日刑法修正施行後，刑法分則編所定罰
    金之貨幣單位為新臺幣。九十四年一月七日刑法修正時，刑
    法分則編未修正之條文定有罰金者，自九十四年一月七日刑
    法修正施行後，就其所定數額提高為三十倍。但七十二年六
    月二十六日至九十四年一月七日新增或修正之條文，就其所
    定數額提高為三倍」及刑法第三十三條第五款修正為：「主
    刑之種類如下：五、罰金：新臺幣一千元以上，以百元計算
    之」等規定，是依修正後之法律，刑法第二百十五條之業務
    登載不實罪所得科處之罰金刑最高為新臺幣一萬五千元、最
    低為新臺幣一千元；然依被告行為時之刑罰法律，即罰金罰
    鍰提高標準條例第五條第一項（第一條所定得提高倍數之規
    定，於本條例修正後制定之法律，不適用之）及修正前刑法
    第三十三條第五款規定之罰金最低額銀元一元計算，該罪之
    罰金刑最高為銀元三萬元，最低額為銀元一元，若換算為新
    臺幣，最高額雖與新法同為新臺幣九萬元，然最低額僅為新
    臺幣三元。因此，比較上述修正前、後之刑罰法律，自以被
    告行為時關於科處罰金刑之法律較有利於被告。
  (三)修正後刑法第四十一條第一項前段關於得易科罰金之折算標
    準，由「得以一元以上三元以下折算一日」（按：此規定配
    合修正前罰金罰鍰提高標準條例第二條【現已刪除】規定，
    就其原定數額提高為一百倍折算一日，則最高應以銀元三百
    元折算一日，經折算為新臺幣後，應以新臺幣九百元折算為
    一日），提高為「以新臺幣一千元、二千元或三千元折算一
    日」，並刪除「因身體、教育、職業、家庭之關係或其他正
    當事由，執行顯有困難」之條件。是以修正前刑法所定易科
    罰金之折算標準金額較低，自係修正前刑法較為有利。
  (四)綜合上述各條文修正前、後之比較，並依諸「新舊刑法關於
    刑之規定，雖同採從輕主義，係適用最有利於行為人之法律
    ，既曰法律，自較刑之範圍為廣，比較時應就罪刑有關之共
    犯、未遂犯、連續犯、牽連犯、結合犯以及累犯加重、自首
    減輕、暨其他法定加減原因、與加減例等一切情形，綜其全
    部之結果，而為比較，再適用有利於行為人之法律處斷」（
    參照最高法院二十四年上字第四六三四號判例要旨）及修正
    後刑法第二條第一項前段、後段規定之「從舊、從輕」原則
    ，爰依整體比較結果，適用被告行為時之法律，即修正前刑
    法之相關規定，予以論處。
三、核被告所為，係犯刑法第216 條、215 條之行使業務上登載
    不實事項文書罪。其登載不實事項於業務上作成之文書後，
    持以行使，其登載不實於業務文書之低度行為，為行使之高
    度行為所吸收，不另論罪。爰審酌被告犯罪之動機、目的、
    手段、所生危害、犯罪後態度等一切情狀，處如主文所示之
    刑，併諭知易科罰金之折算標準，以資懲儆。末查，被告本
    件犯罪之時間為96年4 月24日以前，合於中華民國九十六年
    罪犯減刑條例第2 條第1 項第3 款之減刑條件，應減其宣告
    刑2 分之1 如主文所示，並諭知易科罰金之折算標準。
據上論斷，應依刑事訴訟法第273 條之1 第1 項、第299 條第1
項前段，刑法第2 條第1 項前段、第216 條、第215 條、修正前
第41條第1 項前段，中華民國九十六年罪犯減刑條例第2 條第1
項第3 款、第7 條、第9 條，罰金罰鍰提高標準條例第1 條前段
、修正前第2條，判決如主文。
本案經檢察官藍海凝到庭執行職務。
中    華    民    國    97    年    8     月    21    日
                  刑事第七庭    法  官   胡堅勤
以上正本證明與原本無異
如不服本判決應於送達後10日內向本院提出上訴狀
                                書記官  梁宜庭
中    華    民    國    97    年    8     月    21    日
附錄本案論罪科刑法條全文：
 附錄本案所犯法條全文：
 中華民國刑法第216條
 行使第 210 條至第 215 條之文書者，依偽造、變造文書或登載
 不實事項或使登載不實事項之規定處斷。
 中華民國刑法第215條
 從事業務之人，明知為不實之事項，而登載於其業務上作成之文
 書，足以生損害於公眾或他人者，處3年以下有期徒刑、拘役或5
 百元以下罰金。


司法院資訊處製作；財團法人民間司法改革基金會備份。
